臺灣高等法院刑事裁定
108年度抗字第2119號
抗  告  人  
即  受刑人  劉興文




上列抗告人因聲請定其應執行刑案件，不服臺灣新竹地方法院，
中華民國108年11月29日裁定（108年度聲字第1663號），提起抗
告，本院裁定如下：
    主  文
原裁定撤銷。
甲○○犯如附表所示各罪所處之刑，應執行有期徒刑貳年拾月。
    理  由
一、原裁定意旨略以：本件抗告人即受刑人甲○○（下稱受刑人
    ）所犯附表編號1、3至5所示之罪，均屬得易科罰金之罪，
    而就附表編號2所示不得易科罰金之罪經受刑人請求定執行
    刑，此有臺灣新竹地方法院檢察署受刑人定應執行刑或易科
    罰金意願回覆表附卷可考，是依刑法第50條規定，檢察官係
    經受刑人之請求，而向原審聲請就附表編號1至5所示之罪定
    執行刑，本院審核認聲請為正當。審酌受刑人所犯如附表編
    號1、3、4所示之罪，曾經原審法院以108年度聲字第1251號
    裁定定應執行有期徒刑2年2月確定，法院自應以其所犯各罪
    宣告刑為基礎，並應受前開裁判所為定應執行刑內部界限之
    拘束，而在上開曾定應執行刑加計未定應執行刑1年1月後，
    而在上開曾定應執行刑加總後之3年3月總和範圍內，考量受
    刑人犯傷害、恐嚇取財未遂及恐嚇取財之犯罪類型、行為態
    樣、手段、動機之相同或相類，則於併合處罰時，因其責任
    非難重複之程度較低，應於酌定應執行刑之際，考量上情並
    反映於所定刑度，俾貫徹罪刑相當原則，以維護公平正義、
    法律秩序之理念及目的等總體情狀，綜合判斷，爰定其應執
    行有期徒刑3年。
二、抗告意旨略以：受刑人如附表編號1至5所示犯行均為同一屬
    性，且犯罪時間密集，僅因係程序上先後經起訴、審判，而
    影響其權益，原審未就其整體犯罪之行為態樣、時間觀察，
    顯有對其不利之處；另其於法院判決確定後，即未再犯罪，
    平日在家幫忙或做臨時工，假日就陪伴長輩們或與朋友至桃
    園兒童之家協助，如今其已於獄中服刑，且懺悔許多，讓家
    中年邁長輩們操心，令其感到不應該，懇請本院審酌上情，
    撤銷原裁定等語。
三、按裁判確定前犯數罪者，併合處罰之；數罪併罰，分別宣告
    其罪之刑，其宣告多數有期徒刑者，於各刑中之最長期以上
    ，各刑合併之刑期以下，定其刑期，但不得逾30年，刑法第
    50條第1項前段、第51條第5款訂有明文。參其立法意旨，除
    在於緩和多數有期徒刑合併執行所造成之苛酷外，更避免責
    任非難之重複，蓋有期徒刑之科處，不僅在於懲罰犯罪行為
    ，更重在矯治犯罪行為人、提升其規範意識，及回復社會
    對於法律規範之信賴，是應併合處罰之複數有期徒刑倘一律
    合併執行，將造成責任非難之效果重複滿足、邊際效應遞減
    之不當效果，甚至有違責任主義，故採行加重單一刑主義，
    以期責罰相當。是法院就應併合處罰之數個有期徒刑宣告定
    其應執行刑時，不僅應遵守法律所定「以宣告各刑中之最長
    期為下限，各刑合併之刑期為上限，但最長不得逾30年」之
    外部界限，更應受不得明顯違反公平正義、法律秩序理念及
    目的之規範。具體而言，於併合處罰，其執行刑之酌定，應
    視行為人所犯數罪之犯罪類型而定，倘行為人所犯數罪屬相
    同之犯罪類型者（如複數竊盜、施用或販賣毒品等），於併
    合處罰時，其責任非難重複之程度較高，應酌定較低之應執
    行刑；然行為人所犯數罪雖屬相同之犯罪類型，但所侵犯者
    為具有不可替代性、不可回復性之個人法益（如殺人、妨害
    性自主），於併合處罰時，其責任非難重複之程度則較低，
    自可酌定較高之應執行刑；另行為人所犯數罪非惟犯罪類型
    相同，且其行為態樣、手段、動機均相似者，於併合處罰時
    ，其責任非難重複之程度更高，應酌定更低之應執行刑；反
    之，行為人所犯數罪各屬不同之犯罪類型者，於併合處罰時
    ，其責任非難重複之程度甚低，當可酌定較高之應執行刑。
    至個別犯罪之犯罪情節或對於社會之影響、行為人之品性、
    智識、生活狀況或前科情形等，除前述用以判斷各個犯罪之
    犯罪類型、法益侵害種類、犯罪行為態樣、手段、動機是否
    相同、相似，以避免責任非難過度重複者外，乃個別犯罪量
    處刑罰時已斟酌過之因素，要非定應執行刑時應再行審酌者
    （最高法院105年度台抗字第626號裁定意旨參照）。
四、查受刑人所犯如附表所示之各罪，前經原審法院判處如附表
    所示之刑，有各該判決書及本院被告前案紀錄表在卷可稽。
    檢察官就其所犯如附表編號1至5所示之各罪向最後事實審之
    原審法院聲請定其應執行刑，原審於各刑之中最長期有期徒
    刑7月以上、各刑合併之刑期有期徒刑4年以下之法定範圍內
    ，定應執行有期徒刑3年，符合法定自由裁量之外部性界限
    ，固非無見。惟查：
（一）受刑人所犯如附表編號1、2、4、5所示之罪，均為恐嚇取
      財罪（既遂、未遂），揆諸前揭說明，其所犯上開各罪侵
      害者同為造成被害人等身心恐懼、侵害其等財產法益，其
      責任非難重複之程度顯然較高，且除附表編號1所示犯罪
      時間係於101年10月至11月間，附表編號2至5所示各罪犯
      罪時間係自103年4月間迄至103年6月間（其中多次犯行時
      間係103年6月24日），附表編號1部分（4次犯行）之犯罪
      地點均位為於新竹縣○○鄉○○○○○○○○號2至4部分（6次犯行
      ）均為位於新竹縣竹北市之網咖），是其於1個多月之期
      間內所為上開犯行，犯罪時間、地點密接，犯罪類型相同
      ，此類行為偏差允宜多予矯治而非專以報應刑待之，數罪
      之整體非難評價即應予減輕，以符合比例原則、平等原則
      、罪刑相當原則、重複評價禁止原則為內涵之內部界限，
      予以審酌適當量處應執行刑。原審未考量並敘明受刑人所
      犯附表各罪間彼此之關聯性、數罪對法益侵害之加重效應
      、罪數所反映之受刑人人格特性與犯罪傾向、對受刑人施
      以矯正之必要性等情，即裁定應執行之刑為有期徒刑3年
      ，較內部界限刑期3年3月（詳後述），僅減少3 月，難認
      與受刑人所犯各罪所侵害法益之總價值相當，且未考量其
      所犯罪質相同，而有理由欠備之違誤。抗告意旨認原裁定
      所定之應執行刑過重，為有理由。
（二）原裁定既有上開不當之處，即屬無可維持，應由本院撤銷
      ，且為免發回原審法院重新裁定於刑事訴追執行效能無益
      ，爰由本院自為裁定。又本件附表編號1至5所示之罪合於
      數罪併罰之要件，並經受刑人請求合併定刑，是檢察官之
      聲請，於法尚無不合。本院審酌受刑人所犯如附表編號3 
      所示之罪為傷害罪之外，附表編號1、2、4、5所示之罪，
      均為恐嚇取財罪（既遂、未遂），其所犯罪質之犯罪類型
      、行為態樣、動機均相同或相類，所侵害之法益並非具有
      不可替代性、不可回復性之個人法益，責任非難重複之程
      度較高，及其中附表編號1、3、4所示之罪刑曾經原審法
      院定其應執行刑有期徒刑2年2月，自應受上開裁判所定其
      應執行刑加計其他裁判所處刑期之內部界限（即2年2 月+
      7月+6月=3年3月）所拘束，是兼衡上開內、外部界限之範
      圍、受刑人所犯罪質、行為次數、犯罪時間及地點有接近
      者、亦有相當間隔者、受刑人犯後均坦承犯行，並折服第
      一審判決，犯後態度良好，及審酌各罪之法律目的、受刑
      人違反之嚴重性、附表各罪彼此間之關聯性、數罪所反應
      受刑人之人格特性與傾向、對受刑人施以矯正之必要性、
      所犯數罪為整體非難評價，及貫徹刑法量刑公平正義理念
      之內部限制等，定其應執行之刑如主文第2項所示。
據上論斷，應依刑事訴訟法第413條、第477條第1項、刑法第50
條第2項、第53條、第51條第5款，裁定如主文。   
中　　華　　民　　國　　108 　年　　12　　月　　30　　日
                  刑事第十一庭  審判長法　官　楊力進
                              　　    法　官　許文章
                              　    　法　官　沈君玲
以上正本證明與原本無異。
不得再抗告。
                                  　　書記官　彭于瑛
中　　華　　民　　國　　108 　年　　12　　月　　30　　日